【裁判字號】    96,訴,676
【裁判日期】    970804
【裁判案由】    毒品危害防制條例
【裁判全文】
臺灣士林地方法院刑事判決               96年度訴字第676號
公  訴  人  臺灣士林地方法院檢察署檢察官
被      告  丁○○
                    現另案於臺灣士林看守所執行中
選任辯護人  鄭聯芳律師
被      告  戊○○
                    現另案於台灣台北監獄士林分監執行中
指定辯護人  本院公設辯護人林龍輝
上列被告因毒品危害防制條例案件，經檢察官提起公訴（96年度
偵字第3514號、4410號），本院判決如下：
    主  文
丁○○、戊○○均無罪。
    理  由
一、公訴意旨略謂：被告丁○○（綽號阿萬）、戊○○（綽號阿
    財）2 人共同意圖營利，由丁○○向不知情之甲○○借用
    0000000000號行動電話作為販賣第一級毒品海洛因之聯絡工
    具，自95年12月28日起至96年2 月2 日止，經丙○○撥打上
    揭行動電話與丁○○、戊○○聯繫並約妥購買第1 級毒品海
    洛因之數量與交易地點後，先後10次在臺北市南港區中視公
    司與南港國小等地，以1 小包新臺幣（下同）1,000 元價格
    販賣第一級毒品海洛因供丙○○施用，嗣經警方於96年2 月
    28 日 查獲丙○○施用毒品犯行後，循線於同年3 月9 日下
    午5時10 分在臺北市○○區○○路186 號前查獲丁○○及同
    日晚間8 時40分許在重陽路188 號前查獲戊○○，並扣得第
    1 級毒品海洛因7 小包（驗餘淨重1.99公克、純質淨重0.53
    公克）及注射針筒1 支。因認被告2 人共犯毒品危害防制條
    例第4條第1項販賣第一級毒品罪嫌。
二、按犯罪事實應依證據認定之，無證據不得認定其犯罪事實，
    刑事訴訟法第154 條第2 項定有明文。又認定不利於被告之
    事實，須依積極證據，苟積極證據不足為不利於被告事實之
    認定時，即應為有利於被告之認定，更不必有何有利之證據
    ；且刑事訴訟法上所謂認定犯罪事實之積極證據，係指適合
    於被告犯罪事實之認定之積極證據而言，雖不以直接證據為
    限，間接證據亦包括在內，然而無論直接或間接證據，其為
    訴訟上之證明，須於通常一般之人均不致有所懷疑，而得確
    信其為真實之程度者，始得據為有罪之認定，倘其證明尚未
    達到此一程度，而有合理之懷疑存在時，自不能以推測或擬
    制之方法，以為有罪裁判之基礎，最高法院29年度上字第31
    05號、30年度上字第816 號、40年度台上字第86號、76 年
    度台上字第4986號判例可資參照。
三、訊之被告丁○○、戊○○2 人均堅決否認有販賣第一級毒品
    海洛因，被告丁○○辯稱：伊曾於95年12月3 日在台北松山
    夜市海產店與丙○○發生衝突，丙○○因此懷恨報復，伊並
    未販賣毒品與丙○○等語，被告戊○○辯稱：伊根本不認識
    丙○○，警察查獲之7 包海洛因是伊剛買回來自己要施用的
    等語。
四、公訴人認被告被告丁○○、戊○○2 人有販賣第一級毒品海
    洛因之犯行，無非以(1)證人丙○○於偵查中證述有向被告2
    人購買海洛因及證人甲○○於偵查中證稱0000000000號行動
    電話是被告丁○○拿錢請其幫忙申辦，並交由被告丁○○使
    用。(2)0000000000號與0000000000號行動電話在95年12月至
    96年2 月之通聯記錄，證明被告丁○○與丙○○確有密切之
    連絡等理由為論據。
五、經查：（一）證人丙○○於本院審理時結證稱：「（問：有
    無見過在庭被告丁○○、被告戊○○？）我認識被告丁○○
    ，我沒見過被告戊○○，我有和被告丁○○吵過架，那時筆
    錄我有說。」、「（問：有無向被告二人買過毒品？）沒有
    。」、「（問：何以你跟警察說，毒品是向被告戊○○購買
    ，以你0000000000電話撥打0000000000行動電話向被告戊○○買毒？）【提示96偵3514卷第18-19 頁】是警察要我這樣
    說，那時我被拘捕沒有辦法。」、「（問：96年4 月11日偵
    訊時，你回檢察官【提示96偵3514卷第81頁偵訊筆錄】同樣
    的話，何以如此？）是警察要我這樣說，警察去我家，但是
    他去我家的日期我忘記了，我不曉得警察的名字，那時警察
    有好幾個，有好幾個警察問我筆錄。警察叫我來開庭（偵訊
    ），要我照我在派出所講的話再跟檢察官講一次。」等語（
    見本院97年4 月14日審判筆錄第3 頁、4 頁），證人丙○○
    於本院審理時結證稱否認有向被告2 人購買毒品，雖其於偵
    查中結證稱：「我是打0000000000號電話給他們，有時戊○○接，有時丁○○接，2 人都曾拿過海洛因給我，2 人曾一
    起拿海洛因給我，但很少，通常是其中一人拿海洛因到約定
    地點」（見96年度偵字第3514號偵查卷第158 頁），則依其
    所述證人均有向被告2 人購買毒品，惟其於96年2 月28日18
    時警詢時所作之筆錄，僅提及向丁○○共購買8 次，並未提
    及向戊○○購買（見96年度偵字第4410號偵查卷第17頁），
    其另於96年2 月28日18時50分警詢時所作之筆錄，則僅提及
    向戊○○共購買5 次，並未提及向丁○○購買（見96年度偵
    字第3514號偵查卷第19頁），其如確實有向被告2 人購買毒
    品，何以於警詢時未一次連續陳述，而係對同一制作筆錄之
    警員分別先後2 次供述不同之販毒者，並分別制作2 次筆錄
    ，又證人乙○○於本院審理時結證稱：「丙○○是同時供出
    二個，我分成二份筆錄做。」（見本院97年5 月12日審判筆
    錄第9 頁），然本院勘驗警詢錄音帶，丙○○於制作警詢筆
    錄時，並沒有同時供出2 位被告，而是分別供出，此有本院
    97 年6月30日勘驗筆錄在卷，是丙○○於偵查中之供述是否
    真實，不無疑問。（二）公訴人雖另提出000000 0000 號與
    0000000000號行動電話在95年12月至96年2 月之通聯記錄，
    證明被告丁○○與丙○○確有密切之連絡，惟此通聯記錄並
    無2 人之談話內容，亦無法證明上開通聯係在談論有關毒品
    交易之事。（三）又本件於查獲丁○○時並未查獲搜出毒品
    ，或相關之販賣所常用之物品如分裝袋、電子秤等物，於查
    獲戊○○時，亦僅查獲海洛因7 小包及注射針筒一支，亦無
    查獲相關之販賣所常用之物品如分裝袋、電子秤等物，且被
    告亦辯稱所查獲之毒品係伊剛買回來自己要施用的，而被告
    戊○○確有施用海洛因，並經本院於96年8 月14日以96年度
    訴字第318 號判處有期徒刑1 年4 月，減為有期徒刑8 月確
    定在案，此亦有上開判決書附於本院卷可參，則被告戊○○
    所辯查獲之毒品係供自己施用，亦非不可採。（四）是本件
    公訴人所提之證據，僅有證人丙○○於偵查中證稱有向被告
    2 人購買毒品，除外即無其他確具有相當程度得以證明被告
    犯罪之證據佐證證人丙○○所述被告之犯罪事實。
六、綜上，公訴人所舉之上開證據，尚不足以證明被告2 人有販
    賣第一級毒品罪嫌，而使本院不致有所懷疑，而得確信其為
    真實之程度，此外復查無其他積極證據足資證明被告有販賣
    第一級毒品海洛因之犯行，揆諸首揭說明，自屬犯罪不能證
    明，應為無罪之諭知。
據上論斷，應依刑事訴訟法第301 條第1 項，判決如主文。
本案經檢察官翁偉倫到庭執行職務
中    華    民    國    97    年    8     月    4     日
                  刑事第一庭審判長法  官  洪英花
                                  法  官  雷雯華
                                  法  官  賴邦元
以上正本證明與原本無異。
如不服本判決，應於收受送達後10日內向本院提出上訴書狀，其
未敘述上訴理由者，應於上訴期間屆滿後20日內向本院補提理由
書狀（均須按他造當事人之人數附繕本）。
                                  書記官  游育慈
中    華    民    國    97    年    8     月    4     日


司法院資訊處製作；財團法人民間司法改革基金會備份。
